臺灣高等法院臺中分院刑事判決　　　　　　　　　　九十一年度上易字第四一號
　　上　訴　人　臺灣臺中地方法院檢察署檢察官
　　被　　　告　乙○○
　　選任辯護人　施瑞章
右上訴人因被告違反電子遊戲場業管理條例案件，不服臺灣臺中地方法院九十年度易
字第三六九八號，中華民國九十一年一月八日第一審判決（起訴案號：臺灣臺中地方
法院檢察署九十年度偵字第一八一九六號），提起上訴，本院判決如左：
    主  文
上訴駁回。
    理  由
一、原審法院檢察署檢察官公訴意旨略以：被告乙○○明知未依電子遊戲場業管理條
    例規定向主管機關申請辦理並取得電子遊戲場業營利事業登記證者，不得從事電
    子遊戲場業。竟自民國（下同）九十年八月十日起（簡易判決處刑聲請書誤植為
    九十年六月三十日），未取得電子遊戲場業營利事業登記證，在臺中縣沙鹿鎮○
    ○路四三四號二樓其所經營之「球王花式撞球廣場」內，陳列電子遊戲機具計十
    三臺，以供不特定之人把玩，嗣於同年月二十二日下午五時二十分許為警查獲，
    並當場扣得該電子遊戲機具十三臺（另有娃娃機六臺），因認被告乙○○違反電
    子遊戲場業管理條例第十五條之規定，應依同條例第二十二條之規定論處云云。
二、按行為之處罰，以行為時之法律有明文規定者，為限；犯罪事實應依證據認定之
    ，無證據不得推定其犯罪事實，又不能證明被告犯罪者，應諭知無罪之判決，刑
    法第一條，刑事訴訟法第一百五十四條、第三百零一條第一項分別定有明文。本
    件原審法院檢察署檢察官公訴意旨認定被告涉有前揭違反電子遊戲場業管理條例
    第十五條規定，而應依同條例第二十二條之規定論處，係以被告未經向主管機關
    申請取得電子遊戲場業營利事業登記證，仍於右揭時地陳列電子遊戲機具十三臺
    ，供不特定之人把玩，再於右揭時地經警查獲上開電子遊戲機具等情為據。訊據
    被告乙○○固坦承：其並未經向主管機關申請取得電子遊戲場業營利事業登記證
    ，陳列上揭機具供不特人把玩等情，惟堅詞否認有何違反電子遊戲場業管理條例
    第十五條之規定，辯稱：其所陳列之機具是網路設備（即俗稱之網咖業），有跟
    中華電信聲請網路，只是供上網連結查詢資料，電腦本身沒有提供特定的ＩＣ設
  計，並非電子遊戲機具等語；經查：
１、按電子遊戲場業管理條例所稱之電子遊戲機具，指利用電、電子、電腦、機械或
    其他類似方式操縱，以產生或顯示聲光影像、圖案、動作之遊戲機具，或利用上
    述方式操縱鋼珠或鋼片發射之遊戲機具；而電子遊戲機具依據畫面之暴露、暴力
    、血腥、恐怖程度及操作結果，可分類為益智類、鋼珠類、娛樂類；電子遊戲機
    具之製造業、進口人或軟體設計廠商，應於製造或進口前，就其軟體，向中央主
    管機關申請核發評鑑分類文件，並於出廠或進口前，向中央主管機關申請查驗，
    合格者，發給機具類別標示證；電子遊戲場業管理條例第四條第一項前段、第二
    項、第六條第一項、電子遊戲機分類標準第二條、第三條分別定有明文。由上述
    規定可知，電子遊戲場業管理條例所指之電子遊戲機具係指製造或進口遊戲軟體
    之廠商或進口商，製造或進口遊戲軟體，經中央主管機關核發評鑑分類文件後，
    以利用電、電子、電腦、機械或其他類似方式操縱，以產生或顯示聲光影像、圖
    案、動作之遊戲機具，或利用上述方式操縱鋼珠或鋼片發射之遊戲機具始足當之
    ，是依上述法條及分類標準所指之電子遊戲機其內之軟體自指僅提供單一或固定
    之遊戲軟體。
２、又利用網路功能供消費者至國內外網站擷取或下載遊戲軟體供人娛樂之行業，因
    其提供之遊戲係由不同網站提供，與電子遊戲機僅提供單一或固定之遊戲軟體不
    同；又其營業型態為計時收費，與一般電子遊戲機之計次收費有異；且因電子遊
    戲機有固定程式之主機板可供查驗貼證，故利用電腦建置網路供人擷取或下載遊
    戲，與電子遊戲機之定義有別，兩者不宜視為相同行業；電子遊戲場業係屬一般
    娛樂業，而網路咖啡業者屬電子資訊供應服務業，電子遊戲場業管理條例所規範
    之主體，並不包括網路咖啡業者等情，亦據經濟部於八十九年三月二十四日以（
    八九）經商字第八九二○五八五三號函示甚明，並有上開函文一份在卷可稽（詳
    見原審卷第五十四頁）。
３、另被告辯稱其所陳列之機具為提供電腦設備之網咖店等情，亦據被告提出其與「
    元上富電訊有限公司」簽訂之網際網路服務合約書、網際網路連線服務租用契約
    條款、網際網路服務報價單影本各一份、「元上富電訊有限公司」客戶帳務明細
    表、中華電信股份有限公司中港營運處用戶電信費收據收執聯影本各三紙、中華
    電信股份有限公司中港營運處補收收款聯影本一紙附於原審卷可憑（詳見原審卷
    第三十六頁至第五十頁）。由被告所提上揭其與「元上富電訊有限公司」所簽訂
    之契約內容觀之，被告係於九十年八月十日與「元上富電訊科技有限公司」之負
    責人周世明簽訂每月租金新臺幣（下同）一萬二千元，期間自九十年八月十日起
    ，至九十一年八月九日止為期一年之網際網路服務合約書，由「元上富電訊有限
    公司」提供電信網路及系統、連接網際網路（ｉｎｔｅｒｎｅｔ）之服務供被告
    從事遠端登錄、電子郵遞、檔案傳送、公共檔案服務、網路論壇、資訊檢索、目
    錄查詢及其他之服務。被告所提供之機具既係利用網路功能提供不特定之使用者
    於國內外網站襭取或下載遊戲軟體供人娛樂，與電子遊戲場業管理條例所指之電
    子遊戲機僅提供單一或固定之遊戲軟體相較，兩者自屬有異。
４、綜上所述，本件被告固確有未經向主管機關申請核發電子遊戲場業營利事業登記
    證，而於右揭時地陳列前揭機具供不特定人遊玩之事實，惟被告所陳列者係俗稱
    網咖業之電腦設備，與電子遊戲場業管理條例所指之電子遊戲機顯屬有別，自無
    從認定被告違反電子遊戲場業管理條例第十五條之規定，更無從依同條例第二十
    二條之罪論處。原審法院以本件並無證據足資證明被告右揭被訴犯行，而為被告
    無罪之諭知，核無違誤，應予維持。
三、原審法院檢察署檢察官上訴意旨略以：前揭十三部電動機具，係以電腦顯示聲光
    影像、圖案及動作之機具，符合電子遊戲場業管理條例所稱之機具，原審法院認
    定被告所營為網咖業，而排除該條例之適用，似有未洽等語，指摘原判決不當。
    然查：被告所提供之機具係利用網路功能提供不特定之使用者於國內外網站襭取
    或下載遊戲軟體供人娛樂，與電子遊戲場業管理條例所指之電子遊戲機僅提供單
    一或固定之遊戲軟體有異，詳如前理由欄二２所述，原審法院檢察署檢察官上訴
    意旨認前揭十三部電動機具，係以電腦顯示聲光影像、圖案及動作之機具，應屬
    電子遊戲場業管理條例所稱之機具，指摘原判決不當，即無理由，應予駁回。
據上論斷，應依刑事訴訟法第三百六十八條，判決如主文。
本案經檢察官甲○○到庭執行職務。
中      華      民      國　  　九十一   年       四      月    十八　  日
                              　　 臺灣高等法院臺中分院刑事第三庭
                                         審判長法　官  陳  朱  貴
                                               法  官　劉　連　星
                                               法　官  胡　忠　文
右正本證明與原本無異。
不得上訴
                                               書記官  許　美　惠
中      華      民      國　    九十一   年    　 四      月    十九　  日
                                                                        Ｆ
